臺灣高等法院台南分院刑事裁定　　　　　　九十一年度抗字第二六號　　　 Ｃ
　　　抗　告　人　甲　○　○
右列抗告人因肅清煙毒條例案件，以檢察官執行之指揮為不當，不服臺灣台南地方法
院中華民國九十一年七月十六日裁定（九十一年度聲字第六九二號）提起抗告，本院
裁定如左：
      主      文
原裁定撤銷，發回臺灣臺南地方法院。
      理      由
一、本件抗告人於原法院聲明意旨略以：(一)抗告人甲○○於民國八十七年六月二十九
    日執行肅清煙毒條例刑期四年，違反麻醉藥品管理條例刑期十月，經裁定應執行
    之刑有期徒刑四年六月，惟八十七年六月三十日先插接執行撤銷假釋之殘刑二年
    十一月四日（八十七年度執更字第一三六二號），現已執行完畢，接續執行裁定
    應執行之刑五年五月（八十八年度執助寅字第六五０號）。(二)按刑法施行法第七
    條之一第一項：「於中華民國八十六年刑法第七十七條修正施行前犯罪者，其假
    釋適用八十三年一月二十八日修正公布之刑法第七十七條規定。」第二項：「因
    撤銷假釋執行殘餘刑期，其撤銷之原因事實發生在八十六年刑法第七十九條之一
    修正施行前者，依修正前之刑法第七十九條之一規定合併計算其殘餘刑期與他刑
    應執行之期間。」法有明文規定對於修正前後之此段期間對於假釋者更犯他罪，
    其刑之執行應處理辦法，然查抗告人所犯數罪併罰之案件，其中詐欺罪犯罪日期
    在八十六年八月二十三日（臺南地檢署偵字第一一七二八號）乃八十六年十一月
    二十六日刑法修正前（聲明狀誤載為修正後）所犯之罪，是以抗告人刑之執行，
    應依修正前刑法執行之。非是目前執行所撤銷假釋殘刑期與更犯他罪之刑期分別
    執行，顯然指揮執行已有違誤。(三)抗告人所犯數罪中，雖有在八十六年十一月二
    十六日刑法修正後之案件，然按其先後發生之次序，及撤銷假釋條：「假釋中因
    故意更犯罪其起訴及判決確定均在假釋期滿前者，撤銷其假釋。」顯然抗告人在
    觸犯詐欺罪時，就應撤銷假釋，而依八十三年一月二十八日修正公布之刑法第七
    十七條規定執行，第七十九條之一第一項，合併計算刑期，而不應用後犯之罪屬
    於修正後對抗告人不利之案件來撤銷假釋，令抗告人無法合併計算刑期，對抗告
    人之法律權益造成莫大的損傷。(4)刑法第二條規定：「行為後法律有變更者，適
    用裁判時之法律。但裁判前之法律有利於行為人者，適用最有利於行為人之法律
    。」規定，顯然抗告人目前執行的撤銷假釋殘餘刑期與更犯他罪之刑期分別執行
    ，為原指揮執行不當，並不符法律規定，理應註銷並重新換發指揮執行書，以維
    抗告人權益。
二、原裁定以：細繹本件聲明意旨，應在爭執抗告人係於八十六年十一月二十六日刑
    法第七十七條、第七十九條之一修正前，即另犯他罪，亦即撤銷假釋之原因事實
    係在上開刑法修正前，故依刑法施行法第七條之一第二項，應依八十六年十一月
    二十六日修正前之刑法第七十七條、第七十九條之一規定，計算徒刑應執行期間
    及適用假釋規定；質言之，亦即依據修正前規定，抗告人應執行之有期徒刑逾三
    分之一者，即得由監獄長官報請法務部審核假釋出獄，至若依按修正後規定，因
    抗告人為累犯，則須執行有期徒刑逾三分之二始能聲請假釋。至於所異議之標的
    ，則應為台灣臺南地方法院檢察署八十八年度執助寅字第六五０號執行指揮書。
    經查，抗告人係於八十三年間，因違反肅清煙毒條例、麻醉藥品管理條例案件，
    及犯贓物罪，分別經判處有期徒刑三年十月、八月、八月確定後，定應執行刑四
    年十月，而自八十四年五月五日起開始執行，並於八十六年二月二十四日假釋出
    獄。嗣抗告人於假釋期間，另犯違反肅清煙毒條例、麻醉藥品管理條例案件及詐
    欺罪，分別經本院於八十七年三月三十一日，判處有期徒刑四年、十月確定（八
    十七年度上訴字第二四三號），及於八十七年四月十六日判處有期徒刑五月確定
    （八十七年度上易字第五九０號），並於八十七年七月十六日以八十七年度聲字
    第三五０號定應執行刑四年九月確定，其後抗告人又因八十六年間另犯詐欺罪，
    經台灣高雄地方法院判處有期徒刑六月後，另定應執行刑五年五月確定，再由臺
    灣臺南地方法院檢察署執行檢察官依上開執行刑換發執行指揮書，審定抗告人之
    刑起日期為九十年六月二十六日，執畢日期則為九十五年十一月十六日。按受刑
    人以檢察官執行之指揮為不當者，得向諭知該裁判之法院聲明異議，刑事訴訟法
    第四百八十四條固定有明文，惟必待檢察官對於刑罰執行之指揮違法或其指揮方
    法不當，因此對於受刑人之合法權益造成損害時，始得聲明異議，此為法理上當
    然之解釋。抗告人雖質疑檢察官對於刑法第七十七條、第七十九條之一之新舊法
    間比較適用違法，然查刑法第七十七條修正前後對於假釋之規定，均明定「由監
    獄報請法務部，得許假釋出獄」，亦即縱使符合前開規定之假釋門檻，仍須由法
    務部審核相關條件後，始為是否准予假釋之決定，並非執行刑期一滿假釋門檻，
    即必然得以假釋，抗告人在此並無主張「假釋權」之餘地；再查系爭八十八年度
    執助寅字第六五０號執行指揮書，僅係針對抗告人重行定應執行刑後，再次計算
    執行期間以為監獄執行之依據，對於抗告人是否得以假釋乙節，則未有任何判斷
    或指揮。綜上所述，抗告人主張伊撤銷假釋之原因事實係發生於八十六年十一月
    二十六日刑法修正前，應依修正前規定計算應執行期間及適用假釋規定，縱屬可
    採，然聲明人既無任何合法權利受損，系爭執行指揮更未就抗告人能否假釋乙節
    所有判斷，遑論有何違法或不當之可言，認本件異議為無理由，而裁定駁回其異
    議。
三、本件抗告意旨略以：(一)抗告人於八十七年六月二十九日開始執行，八十七年六月
    三十日先插接執行撤銷假釋之殘刑二年十一月四日（八十七年度執更字第一三六
    二號），執行完畢後接續應執行之刑五年五月（八十八年度執助寅字第六五０號
    ）。但依刑法施行法第七條之一第二項，抗告人撤銷假釋之殘刑二年十一月四日
    可與五年五月的本刑加在一起計算；刑法施行法修正後之差別在於修正後需先執
    行撤銷假釋之殘刑二年十一月四日，執行完畢後才開始重新計算五年五月本刑的
    部分，等執行到符合假釋門檻時，再由監獄報請法務部，得許假釋出獄，若依刑
    法施行法修正前之規定，抗告人殘刑二年十一月四日可與本刑五年五月合併計算
    ，直接開始計算刑期，等執行到符合假釋門檻時，再由監獄報請法務部，得許假
    釋出獄。兩者不同之計算方式，使抗告人在執行期間，達到符合呈報假釋門檻的
    資格，修正後比修正前多將近兩年時間。究其原因，刑法第七十九之一條第五項
    ：「經撤銷假釋執行殘餘刑期者，無期徒刑於執行滿二十年，有期徒刑於全部執
    行完畢後，再接續執行他刑，第一項有關合併計算執行期間之規定不適用之。」
    抗告人現因此項規定無法將殘餘刑期與再犯刑期合併計算。然抗告人所犯數罪併
    罰之案件，其中詐欺罪犯罪日期在八十六年八月二十三日（臺南地檢署偵字第一
    一七二八號）乃八十六年十一月二十六日刑法修正前所犯之罪，是以刑之執行，
    應依修正前刑法執行之。雖抗告人所犯罪中也有在八十六年十一月二十六日刑法
    修正後之案件，然按其先後發生之次序，及撤銷假釋條件：「假釋中因故意更犯
    罪其起訴及判決確定均在假釋期滿前者，撤銷其假釋。」應該在觸犯詐欺罪時，
    就應撤銷假釋，使抗告人可依修正前公布之刑法第七十九條之一合併計算刑期，
    而不應用後犯之罪屬於修正後對抗告人不利之案件來撤銷假釋，使抗告人無法合
    併計算刑期，對抗告人之法律權益造成莫大的損傷。顯然抗告人目前執行的撤銷
    假釋殘餘刑期與更犯他罪之刑期分別執行，為原指揮執行不當，並不符法律規定
    ，理應註銷並重新換發指揮執行書，以維抗告人權益（合併為八年四月又四日）
    云云。(二)原裁定謂：「然查刑法第七十七條修正前後對於假釋之規定，均明定由
    監獄報請法務部，得許假釋出獄，亦即縱使符合前開規定之假釋門檻，仍須由法
    務部審核相關條件後，始為是否准予假釋之決定，並非執行刑期一滿假釋門檻，
    即必然得以假釋，抗告人在此並無主張「假釋權」之餘地」等語，但假釋之准否
    權限職責在法務部與監獄，原裁定實已錯引非屬其權責之假釋規定，原裁定駁回
    抗告人聲明異議之理由已越俎代庖、以偏蓋全，忽視刑法之規定，令抗告人服刑
    未至假釋門檻已先折損兩年，自難心服云云。
四、本件抗告人於原法院聲明異議，係以「抗告人所犯數罪併罰之案件，其中詐欺罪
    犯罪日期在八十六年八月二十三日（臺南地檢署偵字第一一七二八號）乃八十六
    年十一月二十六日刑法修正前（聲明狀誤載為修正後）所犯之罪，是以抗告人刑
    之執行，應依修正前刑法執行之。非是目前執行所撤銷假釋殘餘刑期與更犯他罪
    之刑期分別執行，顯然指揮執行已有違誤。」又以「抗告人在觸犯詐欺罪時，就
    應撤銷假釋，而依八十三年一月二十八日修正公布之刑法第七十七條規定執行，
    第七十九條之一第一項，合併計算刑期，而不應用後犯之罪屬於修正後對抗告人
    不利之案件來撤銷假釋，令抗告人無法合併計算刑期。」「顯然抗告人目前執行
    的撤銷假釋殘餘刑期與更犯他罪之刑期分別執行，為原指揮執行不當，並不符法
    律規定，理應註銷並重新換發指揮執行書，以維聲明人權益。」等語，原審自應
    就抗告人所異議之檢察官分別執行刑期當否予以論究，不能徒以系爭執行指揮未
    就抗告人能否假釋乙節有所判斷，裁定駁回抗告人之異議。抗告意旨據此指摘原
    裁定不當為有理由，自應由本院將原裁定撤銷，發回原審法院，更為適當之處理
    ，以昭折服。
四、據上論斷，應依刑事訴訟法第四百十三條前段，裁定如主文。
中    華    民    國      九十一      年      九      月    十九        日
                                  臺灣高等法院臺南分院刑事第六庭
                                      審判長法官  楊    明    章
                                            法官  顏    基    典
                                            法官  高    明    發
右正本證明與原本無異。
不得再抗告。
                                      法院書記官  李    梅    菊
中    華    民    國      九十一      年      九      月      二十三    日
